臺灣高等法院刑事判決　　　　　　　　94年度上易字第2099號
上　訴　人
即　被　告　甲○○
上列上訴人因竊盜案件，不服臺灣基隆地方法院94年度易字第36
9號，中華民國94年10月21日第一審判決（起訴案號：臺灣基隆
地方法院檢察署94年度偵字第2194號），提起上訴，本院判決如
下：
    主  文
上訴駁回。
    事  實
一、甲○○意圖為自己不法之所有，於民國九十四年五月二十六
    日下午十二時三十分許，在基隆市○○區○○路二段一六四
    號地下一樓「乙○○○」內，趁店員不注意之際，竊取超市
    內之「雀巢金牌」咖啡二包及「麥斯威爾」奶精一罐（原價
    共新台幣五百六十一元，促銷價共四百七十六元）；得手後
    ，即放入超市所供應之透明塑膠袋內，並未至收銀台結帳，
    反而自收銀台旁麵包區之出口走出，再轉至收銀台前方之報
    架上，接續竊取「聯合報」一份（價值十元）；得手後，將
    報紙蓋在透明塑膠袋上，用以掩飾，且未再至收銀台結帳，
    即若無其事而走出超市之自動大門，準備離去；此時，早已
    察覺有異之保安組主管王玉雪及保安組組員賈懿莉一起尾隨
    而出，上前加以攔阻，而以現行犯加以逮捕，並即報警處理
    。
二、案經基隆市警察局第四分局報請台灣基隆地方法院檢察署檢
    察官偵查起訴。
    理  由
壹、事實認定
一、訊據被告甲○○矢口否認有竊盜之犯行：
１、於警詢時辯稱：其在拿取咖啡和奶精後，直接走到麵包區看
    麵包，再過去拿一份報紙，並走到收銀台時，即有一名店長
    向其表示不能在該處結帳，彼此才一起去辦公室云云（偵查
    卷第7頁、第8頁）。
２、於偵查中辯稱：其在拿取咖啡和奶精後，就從收銀台旁邊出
    去，到報架上拿取一份聯合報，因靠近報架之三個收銀台並
    無收銀員，其才走到離報架最遠之收銀台要結帳；惟在該收
    銀台前，被店員擋住，說其是小偷，要其到辦公室結帳，並
    要其賠償一百倍，否則要報警；其因身上錢不夠，故未向店
    員解釋，就逕自走出大門，準備要去提款機提款賠償，店員
    就跟著走出大門云云（偵查卷第23頁、第24頁）。
３、於原審準備程序中辯稱：其拿取咖啡和奶精後，再拿取報紙
    ，並走向最靠監視器之收銀台準備要結帳，卻被攔下來，說
    其尚未結帳；因該超市保安課女課長要其到外面「一信」提
    款機提款，其才走到超市外，準備要提款；後來，因自己身
    上有錢，故未提款，即再走回來要結帳，超市人員卻說不能
    在該處結帳，要去辦公室結帳云云（原審94年9月21日準備
    程序筆錄第2頁、第3頁）。
４、於原審審判程序中辯稱：其拿取報紙後，是走至最靠大門之
    收銀台準備要結帳，結果，有一位自稱課長之女性要其到外
    面「一信」提款機提款，其才走到超市外，準備提款，卻被
    二人攔下來。其再走回來要結帳時，超市人員卻說其是竊盜
    ，要去辦公室結帳云云。（原審94年10月5日審判筆錄第6頁
    、第7頁）。
５、於本院審理時辯稱：伊因要至收銀台外之報架上，擬買取一
    份報紙，被誤為未結帳竊盜云云。
二、本院心證
１、被告進入超市拿取咖啡、奶精和報紙後，確有走出超市大門
    等情，已據被告於偵查及原審審判中坦承不諱，核與證人即
    該超市保安人員賈懿莉所述情節相符，並有監視錄影帶翻拍
    之光碟七片扣案及翻拍照片四張、被竊商品照片三張、超市
    現場圖一份及贓物認領保管收據一紙在卷可稽。準此以觀，
    被告既承認其有走出超市大門之事實，則本案所餘之關鍵，
    僅在於被告所辯其在拿取報紙後，走到收銀台前即被攔阻，
    其才依店員之指示，走出大門要提款賠償之情形是否屬實而
    已。
２、對此，證人賈懿莉於偵查中具結後證稱：被告經過麵包部，
    並未購買麵包，在拿取一份報紙後，就筆直走出大門口。其
    等才追到大門外，將被告攔下來，問被告何以未結帳等語（
    偵查卷第34頁）；於原審審判中具結後證稱：當時，其和其
    同事即保安組主管王玉雪就站在收銀台前方，看見被告以購
    物袋拿奶精和咖啡後，直接從報架旁無收銀員在場之收銀台
    走出來，再拿取報紙一份，亦無走向收銀台結帳之動作，反
    而將報紙蓋在購物袋上，左顧右盼，神情有異，而直接走出
    電動大門。此時，其和王玉雪才追上前加以攔阻，並出示證
    件，要求被告回來處理；結果，被告反而說以為其二人是要
    行竊，才想要出去打電話報警，後來，被告又說是要出去領
    錢，再進來結帳等語（原審94年10月5日審判筆錄第3頁至第
    6頁）。前後對照以觀，可見被告係在走出超市大門之後才
    被攔下，在此之前，並無任何人與被告有何對話之情形存在
    。
３、其次，超市既將報架設於收銀台前，以便於顧客之購買報紙
    ，則顧客在拿取報紙後，走至任何一台收銀台，以進行結帳
    ，均為顧客之自由。衡之經驗法則，為免糾紛起見，超市之
    店員絕無可能在報架與收銀台之間，任意攔阻顧客而謂之為
    竊盜。由此可見被告所辯：其在收銀台前準備結帳時，即被
    店員攔下一節，違背常情甚遠，並不可信。
４、再者，被告於偵查中辯稱：其走出大門是因其在收銀台前被
    店員擋住，說其是小偷，要其賠償一百倍，其身上錢不夠，
    才走出大門，準備要去提款機提款云云；於原審準備程序中
    卻辯稱：是該女課長要其到外面「一信」提款機提款，其才
    走到超市外，準備提款；後來，因自己身上有錢，故未提款
    ，即再走回來要結帳云云。其前後說詞矛盾，尤難置信。何
    況，若是為賠償之用，被告何以走出大門後並未提款？若是
    為結帳之用，被告既自承身上尚有二千元，又何必出去提款
    ？尤有進者，被告於原審審判中更辯稱：其至收銀台準備要
    結帳時，因女課長要其到外面「一信」提款機提款，其才走
    到超市外，準備提款云云；若謂該女課長與被告之間無任何
    對話在先，即直接要求被告出去提款，而被告亦未問明原因
    ，即逕行走出大門說要提款，此一說法反乎經驗法則，不合
    人情之常，益難採信。
５、至此，被告對其走出超市大門之行為，前後之辯解矛盾百出
    ，迄無合理之說明；而證人賈懿莉之證言前後一致，並均符
    合常情，被告所辯不足採信，證人所述足可採信。因此，被
    告於原審要求再行傳喚在場之其餘店員到庭作證，核無必要
    。
６、綜上所述，被告之前開辯解，無非卸責之詞，不足採信，事
    證明確，被告之犯行洵堪認定。
貳、核被告所為，係犯刑法第三百二十條第一項之竊盜罪。原審
    認被告事證明確，依刑法第320條第1項、第42條第2項、罰
    金罰鍰提高標準條例第1條前段、第2條，並審酌被告之品行
    、生活狀況、智識程度、犯罪之動機、目的、犯罪所生之危
    害、被告並無前科，本件係屬初犯，有本院被告前案紀錄表
    在卷可稽，竊取之財物價值不高，被告係現行犯遭人逮捕後
    ，卻始終否認犯行，並作前後矛盾之辯解，犯罪後之態度不
    良等一切情狀，量處被告罰金五千元，並諭知易服勞役之折
    算標準，經核認事用法，均無不當，量刑亦屬妥適。被告上
    訴仍執前詞，指摘原判決不當，為無理由，應予駁回。
據上論斷，應依刑事訴訟法第368條，判決如主文。
本案經檢察官黃全祿到庭執行職務。
中　　華　　民　　國　　94　　年　　12　　月　　29　　日
　　　　　　　　　刑事第十五庭  審判長法　官  蔡永昌
　　　　　　　　　　　　　　　　　    法　官  蔡國在
　　　　　　　 　 　　　　　　　　　　法　官  張正亞
以上正本證明與原本無異。
不得上訴。
                                      書記官  鄭信昱
中　　華　　民　　國　　94　　年　　12　　月　　29　　日
附錄：本案論罪科刑法條全文
中華民國刑法第320條第1項
意圖為自己或第 3 人不法之所有，而竊取他人之動產者，為竊盜
罪，處五年以下有期徒刑、拘役或五百元以下罰金。
意圖為自己或第 3 人不法之利益，而竊佔他人之不動產者，依前
項之規定處斷。
前二項之未遂犯罰之。
